臺灣臺南地方法院臺南簡易庭民事判決
109年度南簡字第1385號
原        告  林曉琪
被        告  陳燕燕



兼訴訟代理人  馮欣儀



上列當事人間請求侵權行為損害賠償事件，本院於民國109年11
月3日言詞辯論終結，判決如下：
    主    文
被告乙○○應給付原告新臺幣參萬元、被告丙○○應給付原告新臺幣
捌仟元，及均自民國109年9月9日起至清償日止，按週年利率百
分之5計算之利息。
原告其餘之訴駁回。 
訴訟費用新臺幣伍仟零柒拾元，由被告乙○○負擔百分之七即新臺
幣參佰伍拾伍元、被告丙○○負擔百分之二即新臺幣壹佰零貳元，
餘由原告負擔。
本判決原告勝訴部分得假執行。 
    事實及理由
一、原告主張：被告二人自民國106年10月27日起至109年8月31
    日止，長期於臺南市○區○○路○段000巷00號巷弄間公開場所
    不定時叫囂辱罵，及於同期間不定時於臺南市○區○○路○段00
    0巷00號一樓外牆任意張貼告示，並騷擾原告進出住家。被
    告二人上開行為業經本院刑事庭以109年度易字第203號判決
    確定在案，縱使如此，被告二人仍會尾隨原告辱罵。原告因
    上情罹患重度憂鬱症，須持續定期至臺南市立醫院身心科就
    診，長期服用精神疾病用藥，病情嚴重，出門皆須親友陪同
    ，無法獨自外出，無法恢復一般人之正常生活。爰依侵權行
    為法律關係，請求被告給付醫療費用新臺幣（下同）11,455
    元、交通費用6,960元、主要照顧人薪資損失43,500元，及
    請求乙○○給付精神慰撫金30萬元，請求丙○○給付精神慰撫金
    10萬元。並聲明：被告應給付原告461,915元，及自起訴狀
    繕本送達翌日起至清償日止，按週年利率百分之5計算之利
    息。
二、被告則以：
　㈠原告所指稱被告張貼之告示係記載：「各位406巷的住戶，請
    小心身旁有刺胎怪客出沒！！在105年12月底及106年1月中
    ，我們的車子遭心術不正、手賤之人惡意刺車輪胎壁，危害
    我們的人身安全，犯人手法相當俐落，可見並非第一次犯案
    。已蒐證，還請犯人自重，否則訴諸法律！別得了便宜還賣
    乖，逃的了一時，逃不了一世，報應不是不報，只是時候未
    到而已！」等語，旨在表明被告車輛輪胎遭人蓄意刺破，提
    醒鄰近住戶小心防範，並未直接指摘原告為刺破車胎之人，
    或提及任何足以揭露原告個人資料以影射原告為行為人之內
    容，難認原告因此受有何等損害。
　㈡鈞院109年度易字第203號刑事判決僅認定被告二人於107年12
    月18日涉犯妨害名譽罪，並無如原告主張之其餘106年10月2
    7日起至109年8月31日止之行為。被告不服前開判決，該判
    決又多有違誤之處，被告業已提起上訴，故該判決尚未確定
    ，原告此部分之主張，並不可採。
　㈢原告提出光碟主張被告有其所主張之行為，但由光碟內容可
    見乙○○於109年1月22日對原告反覆說：「刺輪胎的兇手，你
    就是刺我們家輪胎的兇手」等語，被告所有之兩部自小客車
    ，先後於105年12月27日、106年1月22日陸續遭人刺破輪胎
    ，乙○○綜合原告於該段時間之舉止，主觀認為原告係刺車輛
    輪胎之人。乙○○上開言論顯係對於具體事實有合理之懷疑或
    推理，依其個人主觀之價值判斷提出意見評論，實難謂乙○○
    上開行為有何不法之處。而乙○○之此項行為業經臺灣臺南地
    方檢察署以109年度偵字第7964號為不起訴處分，則原告依
    侵權行為法律關係請求被告賠償其損害，應無理由。
　㈣縱原告所主張之被告侵權行為屬實，然被告之行為與原告罹
    患重度憂鬱症是否具因果關係，原告並未舉證以實其說，且
    其精神慰撫金之主張亦屬過高。
　㈤並聲明：原告之訴駁回。
三、得心證之理由：　　
  ㈠按因故意或過失不法侵害他人之權利者，負損害賠償責任。
    不法侵害他人之身體、健康、名譽、自由、信用、隱私、貞
    操，或不法侵害其他人格法益而情節重大者，被害人雖非財
    產上之損害，亦得請求賠償相當之金額，民法第184條第1項
    前段、第195條第1項分別定有明文。復按被害人受有非財產
    上損害，請求加害人賠償相當金額之慰撫金時，法院對於慰
    撫金之量定，應斟酌實際加害情形、所造成之影響、被害人
    痛苦之程度、兩造之身分地位經濟情形及其他各種狀況，以
    核定相當之數額。
  ㈡原告主張被告於107年12月18日21時17分起至18分止，在臺南
    市○區○○路○段000巷00號附近，前往臺南市政府警察局第六
    分局大林派出所途中之公眾得出入之場所，乙○○以「甲○○、
    林大媽，跟一堆人交往，今天姓楊的沒來啦」、「你男人多
    嘛，美人計啊」、「男人不夠用，中指都拿來用」、「你很
    喜歡出名啊、惡房東」、「惡房東」等語，丙○○則以「惡房
    東」等語辱罵甲○○之事實，經本院當庭勘驗錄影光碟並製作
    勘驗筆錄在卷（本院卷第134-135頁），堪認乙○○、丙○○有
    上開侮辱之客觀事實。被告雖提出光碟欲證明原告有刺被告
    家自小客車的輪胎，惟本院當庭勘驗，雖可見原告有蹲下靠
    近汽車輪胎旁，但無法看出有刺輪胎之行為，亦製有勘驗筆
    錄在卷可稽（本院卷第133-134頁），即使原告有刺輪胎行
    為，亦應透過法律途徑解決之，而非可作為被告漫罵之藉口
    ；另關於惡房東部分，被告雖提出本院107年度南小字第132
    3號判決證明原告與房客有租屋糾紛，然與房客有租屋糾紛
    ，核與俗稱「惡房東」之指摘有間，被告不能以此遽指原告
    為惡房東。
  ㈢次查，被告二人於前揭時地以上開言語辱罵原告，使原告在
    精神上、心理上感受難堪外，客觀上已足以對於原告之品德
    、身分、人格、地位造成相當貶抑，並損害原告之社會形象
    ，自已達貶損原告之社會上評價之程度，被告二人之辱罵行
    為已侵害原告之名譽權，原告請求精神慰撫金，自屬正當。
    本院審酌原告大學畢業，目前無業；乙○○專科畢業，目前無
    業；丙○○大學畢業，從工，以及兼衡兩造於107至108年度財
    產所得調件明細表所示兩造所得及財產之經濟狀況，暨兩造
    身分地位等一切情狀，認就被告上開行為，原告請求乙○○、
    丙○○賠償精神慰撫金各以30,000元、8,000元為適當，逾此
    範圍之請求，尚難准許。
  ㈣至原告主張被告自106年10月27日起至109年8月31日間於公開
    場所不定時稱原告為「刺輪胎的兇手」等情，及於臺南市○
    區○○路○段000巷00號一樓外牆任意張貼告示，騷擾原告進出
    住家，造成原告有憂鬱症，支出醫療費用、交通費用等情部
    分，固據提出照片、錄影光碟、診斷證明書、病歷資料、處
    方箋為證（調字卷第13、21頁），惟查：
    ⒈按名譽為人格之社會評價，名譽有無受損害，應以社會上
      對個人評價是否貶損作為判斷之依據，苟其行為足以使他
      人在社會上之評價貶損，不論故意或過失均可構成侵權行
      為。次按言論自由及名譽均為憲法所保障之基本權利，司
      法院大法官會議釋字第509號解釋為調和言論自由與名譽
      保護之基本權利衝突，於刑法第310條第3項本文、第311 
      條所定事由外，增設「相當理由確信真實」或「合理查證
      」，作為侵害名譽之阻卻違法事由；行為人是否已盡合理
      查證義務，應以善良管理人之注意義務為標準，就個案所
      涉名譽侵害之程度、與公共利益之關係、陳述事項之時效
      性、資料來源之可信度、查證成本、查證對象等因素綜合
      判斷之。
    ⒉被告就有張貼前開公告，及乙○○對原告說「刺輪胎的兇手
      」等語，並不爭執。本院審酌乙○○認其家中2部自小客車
      於105年12月27日、106年1月22日疑似遭原告刺破等節，
      有台南市政府警察局第六分局大林派出所受理案件登記表
      2紙、輪胎及鐵釘照片（偵字卷第71-93頁），以及被告於
      偵查中提供之現場影像光碟在卷可稽，足見被告主觀上認
      定原告為刺破其家車輛輪胎之人，又觀諸前開公告文字內
      容，被告係陳述自家輪胎遭人刺破之真實經歷，提醒社區
      住戶小心注意，顯係以善意發表言論，難認其主觀上有毀
      損他人名譽之故意，且客觀上亦無指摘或傳述足以毀損他
      人名譽之事，加以文字內容並未指名道姓或針對特定人言
      之，一般人並不知其所指為何人，要難認被告張貼前開公
      告之行為，業已貶損原告之名譽。
    ⒊又被告因前開相關事證，主觀上認原告係刺其家車輛輪胎
      之人，而直指原告為「刺輪胎之兇手」，係對其所述之事
      有合理之懷疑或推理，並非以損害原告名譽為唯一目的，
      不問其等所述之事實是否真實或難為原告所接受，參酌前
      揭見解，尚難認被告於主觀上有毀損原告名譽之故意。
    ⒋再查，原告雖主張其因被告上揭行為致其罹患憂鬱症，而
      需定期求診等語，然觀諸原告提出之門診病歷表（調字卷
      第23-51頁）所載，原告於80年間即曾前往他醫院就診，
      且原告在台南市立醫院就診期間有時敘及與房客之糾紛，
      有時敘及感情矛盾，則原告之憂鬱症是否因被告上揭行為
      所致，尚屬有疑，原告復未提出何證據以實其說，尚難認
      原告此部分之主張為有理由。
    ⒌依上所述，原告主張被告自106年10月27日起至109年8月31
      日間於公開場所不定時稱原告為「刺輪胎的兇手」等情，
      及張貼告示、騷擾原告進出住家等情，被告應就此部分賠
      償原告醫療費、交通費、主要照顧人薪資損失及精神慰撫
      金云云，應屬不能證明，不應准許。
四、綜上所述，原告依侵權行為之法律關係，請求乙○○、丙○○各
    給付30,000元、8,000元，及自起訴狀繕本送達翌日即109年
    9月9日（調字卷第77-83頁）起至清償日止，按週年利率百
    分之5計算之利息，為有理由，應予准許，逾此金額之請求
    ，則屬無據，應予駁回。
五、本件為判決基礎之事證已臻明確，兩造其餘主張及所提證據
    ，經本院審酌結果，認與本院上開論斷結果無涉或無違，爰
    不予一一贅述，附此敘明。
六、本件訴訟費用為原告支付之第一審裁判費5,070元，爰依民
    事訴訟法第87條第1項之規定，依職權確認如主文第3項所示
    。
七、本判決係就民事訴訟法第427條第1項所定訴訟適用簡易程序
    所為被告部分敗訴之判決，依同法第389條第1項第3款之規
    定，就原告勝訴部分，依職權宣告假執行。
八、訴訟費用負擔之依據：民事訴訟法第79條。 　　 
中　　華　　民　　國　  109　　年　　11　　月　 17　　日
                    臺南簡易庭  法  官  張家瑛
以上正本係照原本作成。
如不服本判決，應於送達後20日內向本庭（台南市○○路0段000
號）提出上訴狀（須按他造當事人人數附繕本）。
如委任律師提起上訴者，應一併繳納上訴審裁判費。
中　　華　　民　　國　　109 　年　　11　　月　　17　　日
                                書記官  陳雅婷